臺灣板橋地方法院刑事判決　　　　　　　 94年度訴字第357號
公　訴　人　臺灣板橋地方法院檢察署檢察官
被　　　告　乙○○
　　　　　　　　　　　樓
選任辯護人　許進德律師
　　　　　　甲○○律師
　　　　　　己○○律師
上列被告因強盜等案件，經檢察官提起公訴（94年度偵字第759號）
，本院判決如下：
    主  文
乙○○攜帶兇器，意圖為自己不法之所有，而搶奪他人之動產，
因防護贓物、脫免逮捕，當場施以強暴，未遂，處有期徒刑肆年
。扣案水果刀壹把沒收。
    事  實
一、乙○○於民國94年1 月3 日13時52分許，攜帶客觀上對人之
    生命、身體具威脅性，可作為兇器使用之水果刀1 把，至丙○○、戊○○夫妻所經營，位於臺北縣永和市○○路5 號之
    「金聖福珠寶金飾店」，向老闆娘戊○○佯稱要選購金飾，
    戊○○即依乙○○之要求，循序拿出放置於玻璃櫃內之金戒
    指、金手鍊，供乙○○佩戴、觀看後，均自乙○○處取回，
    放入玻璃櫃中，乙○○復請老闆丙○○取出金項鍊1 條【重
    4 錢5 分，價值新臺幣（下同）1 萬元】，供其觀看，觀看
    後，乙○○向戊○○表示有意購買該條金項鍊，而由戊○○
    將金項鍊拿回計算價格，並向乙○○確認時，乙○○藉詞要
    求戊○○再將金項鍊交給其看一下，戊○○依言將該條金項
    鍊交給乙○○後，乙○○竟意圖為自己不法所有，趁丙○○
    、戊○○不及防備之際，手拿該條項鍊逕朝門口走去，欲逃
    離現場，然因丙○○先前見乙○○挑選金飾之態度有異一般
    顧客，早已將玻璃門鎖住，而無法開啟玻璃門離去，戊○○
    、丙○○立刻報警處理，並一再要求乙○○交還金項鍊，乙○○均未予理會，用力搖晃玻璃門欲破門而出，丙○○見狀
    ，手持手電筒1 支上前攔阻，詎乙○○為防護贓物及脫免逮
    捕，竟當場揮拳毆打丙○○，施以強暴，丙○○亦持手電筒
    反擊敲打乙○○頭部，乙○○始罷手，停止攻擊行為，嗣為
    警到場查獲而未遂，並當場在乙○○身上扣得該金項鍊1 條
    及乙○○所有之水果刀1 把。
二、案經臺北縣政府警察局永和分局報請臺灣板橋地方法院檢察
    署檢察官偵查起訴。
    理  由
一、訊據被告乙○○固坦承案發當日帶水果刀前往上開金飾店選
    購金飾之行為，惟否認有何加重準強盜犯行，辯稱：我是要
    去買金飾，因為我之前有吃安眠藥，所以不記得當天發生什
    麼事云云。選任辯護人許律師為被告辯護稱：是老闆娘自己
    把金項鍊交給被告，所以被告既已持有該金項鍊，縱使有佔
    為己有之行為，也應該僅成立侵占罪而非構成竊盜、搶奪罪
    ；又被告縱使構成竊盜或搶奪，因為金飾店大門已經鎖上，
    被告無法離去，行為只是未遂；被告當天有服用鎮定劑跟安
    眠藥，其行為時精神狀況不佳；被告雖有中華民國身分證，
    但居住時間不長，可能聽不懂老闆跟老闆娘的意思，不了解
    我國的語言和習慣云云。經查：
  (一)上開事實，業據證人丙○○、戊○○及查獲警員丁○○於本
    院結證述明確，其等與被告本不相識，亦無怨隙，具結後之
    證詞應堪採信。
  (二)按依一般交易習慣，店員拿出金飾交給顧客觀看，僅係要供
    其評賞品質、確認是否選購的意思，並無要移轉所有權的意
    思，金飾也沒有脫離店員的管領支配範圍，故被告自戊○○
    處拿到金項鍊後，趁其不備欲逕行離開金飾店之行為，應係
    搶奪行為，辯護人辯稱該金項鍊既已由被告持有，應僅成立
    侵占罪云云，尚不足採。
  (三)另被告於行為時之精神狀況應屬正常，因為被告在金飾店逐
    一要求要看戒指、手鍊和項鍊，尚能與戊○○及丙○○溝通
    應對，並無意識不清之情形，且經本院依被告所述其平日就
    診之醫院即財團法人天主教耕莘醫院，為被告實施身體及神
    經學檢查、精神狀態檢查、心理測驗及腦波檢查之結果，該
    院陳冠宇醫師綜合上開檢查資料為臨床精神科診斷認為：陳
    員係「酒精依賴」及「精神官能性憂鬱及焦慮症」，而案發
    當時應處於「酒精單純酩酊」狀態，其並無明顯重大之精神
    病，陳員雖表示記不清楚當時情形，陳員母親亦表示案發前
    陳員有服用多顆鎮靜安眠藥物，然而比對耕莘醫院永和分院
    所處方之藥物，陳員母親所報告之服用顆數與醫師長期之處
    方量大抵相符，且陳員當時之行為表現，仍可自行其機車至
    案發金飾店，自行停好車走進金飾店，對案發前後仍有尚稱
    清楚的記憶，顯示陳員當時僅是處於酒精單純酩酊，言語行
    為較為浮誇衝動，但並未達意識混亂、無法知覺理會現實情
    況而為判斷的程度，認乙○○於案發時之精神狀態為「未達
    耗弱」乙節，有該院耕醫精神字第0940050030號鑑定函及病
    歷1 份在卷可稽，故被告及辯護人所辯被告有精神障礙云云
    ，應不足採。
  (四)再者，被告縱來自緬甸，然其至遲自90年間起，即已定居我
    國，並曾3 次因竊盜案件，分別經本院90年度易字第3326號
    、93年度簡字第2556號、93年度簡字第5515號判決確定，另
    曾3 次因傷害案件，經告訴人撤回告訴，而由臺灣板橋地方
    法院檢察署偵查後以90年度偵字第8225號、第15329 號、91
    年度偵字第2352號為不起訴處分確定，其對於我國之語言、
    習慣及法律規定，當不陌生，尚難諉為不知。況且不付錢即
    拿走店內金飾之奪取財物行為，乃大多數國家皆認為構成犯
    罪之行為，當非與我國文化背景、語言不同之人，即不能想
    像或理解之道理，被告屢屢以當時喝醉了、只是把東西拿起
    來看、沒帶錢或語言不通等等，作為其犯罪後辯解之理由，
    有上開判決書可參，尚不足採信。
  (五)此外，復有監視錄影帶、翻拍照片及贓物領據、扣按水果刀
    1 把及水果刀勘驗筆錄1 份可稽。綜上，被告攜帶兇器搶奪
    ，為防護贓物、脫免逮捕而當場揮拳毆打被害人丙○○施以
    強暴之加重準強盜未遂行為，事證已臻明確，應堪認定。
二、
  (一)按水果刀經勘驗結果，長約27公分，刀刃部分長15.5公分，
    前端尖銳，足以對人之生命身體構成威脅，堪認定為兇器，
    有本院勘驗筆錄在卷可稽。
  (二)核被告乙○○攜帶兇器搶奪財物未遂，當場因防護贓物、脫
    免逮捕，而當場徒手毆打被害人施以強暴，應依刑法329 條
    之規定，論以同法第330 條第2 項之加重準強盜罪未遂。被
    告雖已著手實行搶奪行為，然因被害人預先將大門上鎖，被
    告搶奪之財物，尚未脫離被害人之支配管領力，被告亦未建
    立自己之支配管領力，其搶奪行為尚屬未遂，公訴人認被告
    犯行業已既遂，尚有誤會，爰依刑法第26條前段之規定，按
    既遂犯之刑減輕之。
  (三)爰審酌被告正值壯年，不思以正常管道賺取金錢，竟攜帶水
    果刀至銀樓伺機搶奪金項鍊之犯罪動機，及其雖攜帶水果刀
    ，然自始至終，均未拿出水果刀使用，情節非重，且搶得金
    項鍊1 條，價值1 萬元，財產價值非鉅，被告當場為防護贓
    物、脫免逮捕時，徒手揮拳毆打被害人丙○○，因丙○○閃
    避得宜，並未造成被害人受傷之手段、所生危害、所得利益
    及其犯罪後矢口否認犯行，態度不佳等一切情狀，量處如主
    文所示之刑，以資懲儆。
  (四)扣案之水果刀1 把，為被告所有供犯罪所用之物，業據其於
    警詢中陳明在卷，爰依刑法第38條第1項第2 款規定宣告沒
    收。
據上論斷，應依刑事訴訟法第299 條第1 項前段，刑法第26條前
段、第329 條、第330 條第2 項、第38條第1 項第2 款，判決如
主文。
本案經檢察官李吉祥到庭執行職務。
中　　華　　民　　國　　94　　年　　8 　　月　　15　　日
                  刑事第十九庭  審判長法　官  彭全曄
                                      法  官  朱家川
                                      法  官  蕭一弘
以上正本證明與原本無異。
如不服本判決應於送達後10日內向本院提出上訴狀。
                                      書記官　王麗雯
中　　華　　民　　國　　94　　年　　8 　　月　　15　　日
附錄本案論罪科刑法條全文：
刑法第325條（普通搶奪罪)
意圖為自己或第三人不法之所有，而搶奪他人之動產者，處六月
以上五年以下有期徒刑。
因而致人於死者，處無期徒刑或七年以上有期徒刑，致重傷者，
處三年以
上十年以下有期徒刑。
第一項之未遂犯罰之。
刑法第328條第1項：
意圖為自己或第三人不法之所有，以強暴、脅迫。藥劑、催眠術
或他法，至使不能抗拒，而取他人之物或使其交付者，為強盜罪
，處3年以上、10年以下有期徒刑。
刑法第 329條：
竊盜或搶奪，因防護贓物、脫免逮捕或湮滅罪證，而當場施以強
暴、脅迫者，以強盜罪。
刑法第330條
犯強盜罪而有第三百二十一條第一項各款情形之一者，處七年以
上有期徒刑。
前項之未遂犯罰之。
